【裁判字號】    98,訴緝,470
【裁判日期】    981130
【裁判案由】    妨害自由
【裁判全文】
臺灣臺中地方法院刑事判決  98年度訴緝字第470號
公  訴  人  臺灣臺中地方法院檢察署檢察官
被      告  甲○○
                    號
                    （
上列被告因竊盜等案件，經檢察官提起公訴（96年度偵字第1164
5、13777號、96年度偵緝字第3136號），因被告於準備程序中為
有罪之陳述，本院合議庭裁定由受命法官獨任進行簡式審判程序
，茲判決如下
    主    文
甲○○結夥三人以上、攜帶兇器、毀越安全設備竊盜，處有期徒
刑陸月，如易科罰金，以新臺幣壹仟元折算壹日。
    犯罪事實及理由
一、陳泓瑞前曾於乙○○之工廠工作，熟知乙○○家中之地形，
    於96年4月30日之下午2時許，陳泓瑞向蘇志峰、潘孟佑、蘇
    家慶、洪明偉、甲○○等人（陳泓瑞、蘇志峰、蘇家慶、洪
    明偉、潘孟佑部分均業經本院審結），提議至乙○○位於臺
    中縣外埔鄉○○村○○路70之13號住處（下稱偷竊處所）行
    竊，其等均因缺錢花用，遂皆同意前往偷竊。於同日下午2
    時30分許，由蘇志峰駕駛車牌號碼DK－7137號自小客車（車
    主為蘇志峰），搭載蘇家慶及陳泓瑞2人，先行到達偷竊處
    所，由陳泓瑞下車觀察狀況，嗣潘孟佑駕駛車牌號碼X9－38
    10號自小客車（車主為潘孟佑母親江秀珠），搭載洪明偉、
    甲○○2人，至偷竊處所會合後，6人共同基於不法所有意圖
    之犯意聯絡，結夥3人以上，先由蘇家慶持可足為兇器使用
    之油壓剪（未扣案），破壞偷竊處所之鋁製窗戶後，由蘇家
    慶、陳泓瑞逾越該安全設備，由破壞之窗戶入內行竊（侵入
    住宅部分均未據告訴），其他4人則在外把風。蘇家慶、陳
    泓端逕行潛入2樓之主臥室內，將乙○○所有之保險箱搬至2
    樓樓梯間後，推落至1樓，再搬至該屋後門，並聯絡在巷口
    等候之潘孟佑駕駛X9－3810號自小客車進入劉宅後門，其等
    一同將所竊得之保險箱搬置於潘孟佑之自小客車後，蘇家慶
    便乘上潘孟佑之自小客車駛離，陳泓瑞隨後跑出劉宅後門並
    坐上蘇志峰之自小客車，一同駕車逃逸至臺中縣建興里建興
    砂石場後之苗圃空地。6人遂於該處以鐵撬2支（由蘇家慶於
    大甲鎮○○路與臨江路之五金行購買，未扣案）橇開保險箱
    ，起出保險箱內之存款簿1本、金飾（約30兩）、外幣（含
    歐元、美元）、商業本票2張、支票、土地權狀等財物，除
    取走黃金及外幣外，其餘財物即於該處燒燬，並將保險箱載
    至大甲鎮○○○路河堤旁，沿河堤駛進溪邊，再將保險箱推
    入水流湍急的大安溪中。嗣於同日下午7時許，陳泓瑞等6人
    將所竊得之金飾，帶至不知情之蔡慶雄所經營之「慶芳銀樓
    」（位於苗栗縣苑裡鎮○○路77號）變賣，由陳泓瑞以其名
    義登記為出賣人，賣得款項新臺幣（下同）13萬6200元，蘇
    志峰、潘孟佑、蘇家慶、洪明偉各分得2萬2000元，甲○○
    分得1萬元，其餘款項則歸由陳泓瑞分得。嗣因乙○○發覺
    遭竊後，除報警外，並向鄰居調取附近路邊監視錄影帶，查
    悉上開蘇志峰等人可能行竊後，於96年5月5日晚上8時20 分
    許，夥同他人先將潘孟佑、蘇志峰強押回其住處，復於同日
    晚上10時許，將陳泓瑞強押回住處（乙○○所犯妨害自由等
    罪，業經本院先行審結），嗣因陳泓瑞之母蔡玉梅報警，員
    警於5月6日0時30分許，至乙○○家中將陳泓瑞、蘇志峰、
    潘孟佑等人帶回警局而查獲上情。
二、上開犯罪事實，業據被告甲○○於警詢及本院審理時坦承不
    諱，核與共同被告蘇志峰於警詢、偵查（見中縣甲警偵0000
    000000號卷第8頁至第12頁、96年度偵字第13777號卷第10頁
    至第11頁）及共同被告陳泓瑞於偵查中（見96年度偵字第13
    777號卷第44頁）供述之情節相符，並經被害人乙○○、劉
    詩怡及證人慶芳銀樓負責人蔡慶雄分別於警詢、偵訊中陳述
    甚詳，復有偷竊現場隔壁監視錄影帶翻拍照片1張、偷竊現
    場照片13張、證人劉詩怡結婚照片4張、「慶芳銀樓」簡易
    日記簿1紙、汽車車籍資料2紙等在卷可稽。而共犯蘇志峰、
    陳泓瑞、蘇家慶、洪明偉等人因本件共同加重竊盜案，業經
    本院以97年度訴字第266號判決分別判處有期徒刑10月、1
    年、1年2月及於刑前強制工作3年、6月，經上訴臺灣高等法
    院臺中分院以97年度上訴字第2399號判決駁回上訴確定在案
    ，有上開判決在卷可稽。足認被告自白與事實相符，堪予採
    信，是本件事證明確，被告共同加重竊盜犯行洵堪認定。
三、論罪科刑：
  (1)刑法關於正犯、幫助犯之區別，係以其主觀之犯意及客觀之
    犯行為標準，凡以自己犯罪之意思而參與犯罪，無論其所參
    與者是否犯罪構成要件之行為，皆為正犯，其以幫助他人犯
    罪之意思而參與犯罪，其所參與者，苟係犯罪構成要件之行
    為，亦為正犯。如以幫助他人犯罪之意思而參與犯罪，其所
    參與者又為犯罪構成要件以外之行為，則為從犯。至於事前
    同謀，事後分贓，並於實施犯罪之際，擔任在外把風，顯係
    以自己犯罪之意思而參與犯罪，即應認為共同正犯，司法院
    院字第2030號解釋可供參照。次按刑法第321條第1項第2款
    規定之毀越門扇、牆垣或其他安全設備，所謂「其他安全設
    備」，係指除門扇牆垣以外，依通常觀念足認為防盜之一切
    設備而言，而窗戶係通風防盜之安全設備，並非供人爬進爬
    出之用，爬窗行竊，自係踰越安全設備竊盜。復按刑法第32
    1條第1項第3款所規定之攜帶兇器竊盜罪，係以行為人攜帶
    兇器竊盜為其加重條件，此所謂兇器，其種類並無限制，凡
    客觀上足對人之生命、身體、安全構成威脅，具有危險性之
    兇器均屬之，且祇須行竊時攜帶此種具有危險性之兇器為已
    足，並不以攜帶之初有行兇之意圖為必要（最高法院79年台
    上字第5253號判例參照）。本件被告甲○○夥同陳泓瑞、蘇
    志峰、蘇家慶、洪明偉、潘孟佑等人所為，係結夥三人以上
    ，並持可足為兇器之鐵製油壓剪至偷竊處所毀越安全設備行
    竊，核其所為，係犯刑法第321條第1項第2款、第3款、第4
    款之加重竊盜罪。
  (2)其上開犯行與陳泓瑞、蘇志峰、蘇家慶、洪明偉、潘孟佑間
    具有犯意聯絡及行為分擔，均為共同正犯。
  (3)檢察官起訴書記載所犯法條雖未敘及刑法第321條第1項第2
    款之毀越安全設備之加重竊盜犯行，惟本院認該部分與起訴
    之攜帶凶器、結夥三人以上之加重竊盜部分屬加重條件之實
    質一罪關係，且業經公訴人檢察官於審理時以言詞補正，本
    院自應併予審理。
  (4)爰審酌被告甲○○年輕力壯，卻不循正途謀利，竟夥同他人
    以攜帶油壓剪之方式進入他人住處行竊，對居家安寧及人身
    安全危害甚大，並造成被害人乙○○遭受財物損失，惡性非
    輕，且於偵查中一度否認犯行，惟念其嗣於本院審理時坦承
    犯行，尚有悔意，且觀之全案情節，其尚非主謀，分得之財
    物亦較同夥為少，參與程度較輕，復參酌前揭其他共同被告
    已確定之刑度，認檢察官具體求刑1年，尚嫌過重，爰量處
    如主文所示之刑，並諭知易科罰金之折算標準。至被告等犯
    罪所用之油壓剪，因未扣案，不能證明現仍存在，為免日後
    執行困難，爰不為沒收之諭知，附此敘明。
四、又雖檢察官起訴書記載被告等竊得之保險箱內尚有黃金鑽表
    1只、筆記型電腦1臺、現金3萬元等物，無非係以被害人乙
    ○○之指訴為憑，固非無據。訊據被告甲○○稱伊只有看到
    保險箱內有黃金，其餘東西伊未注意等語，然訊據同案被告
    潘孟佑前於本院審理堅決否認竊得之保險箱內尚有上開物品
    ，被告陳泓瑞於偵查中亦僅稱保險箱內有黃金、本票、提款
    卡、存款簿等物，潘孟佑則稱：有保箱內有存摺、提款卡、
    證件、黃金，其他東西都放火燒了。後來我們一起拿黃金去
    典當等語（見96年度偵字第13 777號卷第18），而被告潘孟
    佑、陳泓瑞、蘇志峰三人前分別於警詢、偵查中均陳稱渠6
    人竊得保險箱後，係共同開啟保險箱，並同將保險箱內有價
    值之物品（即金飾）持往「慶芳銀樓」變賣贓，共賣得13萬
    6200元等情，核與證人即「慶芳銀樓」負責人蔡慶雄證稱當
    日被告等係變賣金手鍊、項鍊、戒指之情節相符，並無黃金
    鑽表1只、筆記型電腦1臺等物；而按被告等人既係當場開啟
    保險箱並公開分贓，衡情如有上開有價值物品，理應當場朋
    分，顯無個人私藏獨吞或任意丟棄、予以燒毀之可能，是此
    部分尚難僅以被害人乙○○片面之指訴認定被告等亦有行竊
    上開物品，惟因此部分與本件被告所犯加重竊盜罪乃具有實
    質上一罪之關係，就此部分即毋庸另為無罪之諭知，附此敘
    明。
據上論斷，應依刑事訴訟法第299條第1項前段、第273條之1第1
項，刑法第28條、第321條第1項第2款、第3款、第4款、第41條
第1項前段，判決如主文。
本案經檢察官王淑月到庭執行職務。
中    華    民    國    98    年    11   月    30    日
                        刑事第九庭  法  官  吳幸芬
上正本證明與原本無異。
如不服本判決，應於收受送達後10日內向本院提出上訴書狀（應
敘述具體理由並附繕本）。
上訴書狀如未敘述理由，應於上訴期間屆滿後20日內補提理由書
於本院。
中    華    民    國    98    年    11   月    30    日
                                    書記官  黃毅皓
附錄論罪科刑法條全文
刑法第321條
犯竊盜罪而有左列情形之一者，處六月以上五年以下有期徒刑：
一、於夜間侵入住宅或有人居住之建築物、船艦，或隱匿其內而
    犯之者。
二、毀越門扇、牆垣或其他安全設備而犯之者。
三、攜帶兇器而犯之者。
四、結夥三人以上而犯之者。
五、乘火災、水災或其他災害之際而犯之者。
六、在車站或埠頭而犯之者。
前項之未遂罰之。


司法院資訊處製作；財團法人民間司法改革基金會備份。
